臺灣高等法院刑事判決
108年度交上更一字第5號
上  訴  人  臺灣新竹地方檢察署檢察官                    被      告  鍾雙貴  男  00歲(民國00年0月00日生)


選任辯護人  林傳欽律師(扶助律師)                        
上列上訴人因被告公共危險案件，不服臺灣新竹地方法院106年
度交訴字第48號，中華民國107年4月13日第一審判決（起訴案號
：臺灣新竹地方檢察署106年度偵字第2950號），提起上訴，經
判決後，由最高法院第一次發回，本院判決如下：
    主  文
上訴駁回。
    理  由
一、審理範圍
    本案被告除就被訴肇事逃逸部分經最高法院發回更審外，就
    被告所涉過失傷害部分，經原審判處拘役50日，因檢察官不
    服提起上訴，經本院以107年度交上訴字第132號駁回上訴確
    定在案，已非本院審理範圍，應先敘明。
二、公訴意旨另以：被告於民國106年2月3日9時51分許，騎乘車
    牌號碼000-000號普通重型機車，沿新竹市香山區中山路往
    中華路3段方向行駛，行經中華路3段與中山路口時，原應注
    意車前狀況，並隨時採取必要安全措施，而依當時天候晴、
    日間自然光線、柏油路面乾燥、無缺陷、無障礙物、視距良
    好等客觀情況，並無不能注意之情事，竟疏未注意，不慎追
    撞同向前方由告訴人吳玉鳳所騎乘、正停等紅燈之車牌號碼
    000-000 號普通重型機車，致告訴人受有左側肱骨骨折之傷
    害（過失傷害部分業經原審判處拘役50日，因檢察官不服上
    訴，經本院107年度交上訴字第132號駁回上訴確定）。被告
    於肇事後，未為任何之救護，反另行基於肇事逃逸之犯意，
    逕行騎乘上開普通重型機車逃離現場，因認被告涉犯刑法第
    185條之4之駕駛動力交通工具肇事後逃逸罪嫌等語。
三、按犯罪事實應依證據認定之，無證據不得認定犯罪事實；不
    能證明被告犯罪或其行為不罰者，應諭知無罪之判決，刑事
    訴訟法第154條第2項、第301條第1項，分別定有明文。復按
    認定不利於被告之事實，須依積極證據，苟積極證據不足為
    不利於被告事實之認定時，即應為有利於被告之認定，更不
    必有何有利之證據，最高法院30年上字第816號著有判例，
    可資參照。
四、公訴人認被告涉犯前揭犯嫌，無非係以：告訴人之指訴、告
    訴人之診斷證明書、監視器翻拍照片、Google地圖為其主要
    論據。訊據被告堅決否認有何肇事逃逸之行為，辯稱：伊撞
    到告訴人時，有停下將告訴人扶起，將東西撿好，當時伊要
    叫交通警察，告訴人說不要，伊及路人問告訴人有無受傷，
    告訴人說要去醫院看，但沒有說哪一間，伊說可以付醫藥費
    ，告訴人騎在前面，騎蠻快的，因為伊對新竹市不熟，路上
    車子也多，伊沒有跟上，就直接回家等語。經查：
　㈠告訴人所騎乘之機車於前開時、地遭被告騎乘之機車從後方
    追撞，告訴人因而受有左側肱骨骨折之事實，業經證人即告
    訴人於警詢時證述明確（見106年度偵字第2950號偵查卷第5
    至6頁），並有道路交通事故現場圖、談話紀錄表、道路交
    通事故調查報告表㈠、㈡、照片、國軍新竹地區醫院106年2月
    9日診斷證明書在卷可稽（見前揭偵查卷第7、9至12頁、18
    頁），此部分事實，應堪認定。
　㈡而本件車禍發生當時，告訴人騎乘之機車向左側翻，人車均
    倒地，機車坐墊車箱翻起，物品掉出等情，業據被告供承在
    卷，且經證人即告訴人於偵查中證述明確（見前揭偵查卷卷
    第40頁），並有原審勘驗現場監視器光碟並製作勘驗筆錄在
    卷（見原審卷第51頁）。參以被告於警詢及原審訊問時均自
    承告訴人當下有說手痛、說手怪怪的等語（見前揭偵查卷第
    3頁背面、原審卷第88頁），顯然被告對於告訴人因遭撞擊
    人車倒地後受有傷害有預見之可能，則被告主觀上對告訴人
    因本件車禍致受有傷害之事實有所認識，應可認定。
　㈢被告於肇事後，雖未帶同告訴人一同至醫院檢查、治療，惟
    查：
　⒈被告見告訴人人車倒地後，停車協助告訴人將機車扶正，幫
    忙撿拾掉落地上之物品，將告訴人機車牽往靠近中山路牌之
    電線桿處，被告與告訴人一同將機車扶正後，有一民眾走向
    被告及告訴人建議告訴人前往醫院檢查，被告及告訴人遂決
    定一同前往醫院檢查等情，業據被告於偵查、原審及本院審
    理時均供述明確，且經告訴人於偵查、原審及本院審理時均
    證述在卷（見前揭偵查卷第40頁、原審卷第24、28、72、80
    頁及本院卷第107至108頁），且有原審上開勘驗筆錄在卷足
    參（見原審卷第52至54頁）。而被告於車禍發生後，曾當場
    表示要報警處理，因遭告訴人阻止而作罷乙情，業據告訴人
    於原審及本院審理時均證稱：伊說不用報警，因為怕沒駕照
    警察來罰錢等語（見原審卷第76頁、本院卷第111頁）。是
    被告於車禍發生後，積極協助告訴人將機車牽往路旁，並表
    示願意陪同告訴人至醫院檢查，更主動表示要報警等情觀之
    ，核其情節與肇事後未為即時救護傷、協助或採取必要安全
    措施者，旋即擅自離開現場之逃逸行為有別。衡諸常情，倘
    被告確有逃逸之犯意，當係逃避、閃躲之態度，何須主動表
    示要報警，以釐清相關應負之責，實難認被告有逃逸之犯意
    。
  ⒉再者，被告確有騎乘機車跟隨在告訴人騎乘之機車後方，欲
    一同前往醫院檢查等情，業據被告供述在卷，且經告訴人於
    原審及本院審理時證述在卷（見原審卷第72至93頁、本院卷
    第107至108頁），並有新竹市中華路與警光路口監視器翻拍
    照片在卷可參（見原審卷第115頁背面），益見被告並無逃
    逸之意。
　⒊而告訴人於原審理審理時證稱：（為何要妳騎前面帶他【即
    被告】去？）那時我的機車就是在前面，他的機車在我後面
    ，那時剛好綠燈、車很多，可是…，那就是我也不知道，我
    機車在前面，所以我就騎前面、他就騎後面。所以我就騎前
    面、他就騎後面、（在妳第一次停下來等他時妳就沒看到鍾
    雙貴，是否如此？）沒有、（那妳沒看到他，妳為何繼續騎
    ？）那時車很多，我想他會不會就先過去那邊等我，所以我
    才會去那邊等他，因為那時候車很多，我想他會不會 從哪
    邊彎進去，我想他會不會先到門口等我，後面我才騎 到門
    口等他等語（見原審卷第73至74頁），則案發當時、告訴人
    與被告一同騎車要前往醫院診療時，案發現場及沿途之車量
    均非少。
　⒋又觀諸被告當日騎車跟隨告訴人機車行經新竹市中華路與警
    光路口時之監視器翻拍照片可知，被告雖騎機車在告訴人機
    車後方行駛，但2車間有其他車輛，2車間距非近。且告訴人
    當日身著深色上衣，亦非明亮顯眼之顏色，亦無足資辨識之
    特徵等情，有上開新竹市中華路與警光路口監視器翻拍照片
    在卷可參（見原審卷第95頁背面）。衡以一般人遇到車禍之
    發生，因一時心慌而未能充分注意及判斷，亦屬合理，則被
    告辯稱：伊因路況不熟，告訴人騎在前面，騎的蠻快的，路
    上車子也多，伊沒跟上等語，尚非不可採信。
　⒌至告訴人雖於本院審理時改口證稱：(當時中華路車流量如何
    ？)沒有很多車、(你在新竹地院審理中，你說你的機車在前
    ，被告機車在後，你說當時車很多，車很多是指哪一段路？
    )當時沒有很多車啊。停紅燈要騎走，被告也在我後面，要
    去國泰醫院要左轉、（這一、兩分鐘的路程中，這段路有無
    很多車？）當時九點多，沒有很多車、（你之前在新竹地院
    時回答法官說，那時綠燈，後面車子很多，他沒辦法停那邊
    ，所以騎前面，與你剛才說的車子不多不一樣，有何意見？
    ）那時我們要騎走時，轎車在內線，機車在外線，當然要一
    前一後。那時車子才兩、三台而已，我就先讓大台車先開走
    ，我們向左轉、（為何之前作證說車子很多？）我沒有講車
    子很多等語（見本院卷第108至109、112頁），就案發當時
    、告訴人與被告一同騎車要前往醫院診療時，案發現場及沿
    途之車流量狀況，告訴人於原審及本院審理時前後證述不一
    。惟考量告訴人於原審審理作證時較案發時間為近，記憶較
    為鮮明，且未及為其他利害考量之時點，應認告訴人於原審
    審理時證述案發當時、告訴人與被告一同騎車前往醫院診療
    時車量較為可採。尚難憑告訴人於本院審理時證述案發當時
    、告訴人與被告一同騎車要前往醫院診療時之車流量較少，
    即為被告不利之認定。
　㈣綜上所述，被告雖對告訴人受傷之事實有認識，然被告於車
    禍發生後，協助告訴人將機車牽往路旁，並表示願意陪同告
    訴人至醫院檢查及主動表示要報警，因告訴人拒絕報警而作
    罷，且亦有騎乘機車跟隨在告訴人所騎乘之機車後方，欲一
    同前往醫院檢查，並非於事故發生即擅自逃離肇事現場，且
    被告辯稱因路況不熟，沒跟上告訴人所騎之機車之情，亦非
    不可採信，尚難認被告有肇事逃逸之犯意，而以刑法第185
    條之4之肇事逃逸罪相繩。此外，本院復查無其他積極證據
    足以證明被告確有公訴意旨所指肇事逃逸犯行，揆諸上開法
    條及判例意旨，本件不能證明被告犯罪，自應為被告無罪之
    諭知。
五、原審本於同上之見解，以不能證明被告有檢察官所指之犯行
    ，而為被告無罪之諭知，詳敘證據取捨之理由，其認事用法
    ，核無不合。
六、檢察官上訴無理由
　㈠檢察官上訴意旨略以：本案案發現場距離雙方欲前往之新竹
    國泰綜合醫院僅2至3分鐘車程、且係直路，依據路口監視錄
    影紀錄，被告於新竹市中華路與警光路口尚跟車在告訴人後
    方，被告豈有跟丟無法到達新竹國泰醫院之可能？且告訴人
    多次於偵查、審理中供陳：數次在路口及醫院急診室等待被
    告，被告還是沒有來等語，顯見被告肇事後「另起犯意」逃
    逸之事實至為明確。且被告自後追撞停等紅燈之告訴人，明
    知肇事致告訴人受傷，縱如被告所辯跟丟云云，則被告無法
    確認告訴人之生命、身體法益已獲得確保下，照理應至警局
    報案請求協助、報案，而非逕自返家云云。
　㈡經查，本件被告尚難認有肇事逃逸之犯意，已經詳論如上所
    述。而被告於車禍發生後，即曾表示要報警處理，嗣因遭告
    訴人阻止而作罷，業如前述，則被告雖事後未向警局報案請
    求協助，亦難認其有肇事逃逸之犯意。從而，檢察官執前事
    由提起上訴，並無理由，應予駁回。
據上論斷，應依刑事訴訟法第368條，判決如主文。
本案經檢察官陳榮林提起公訴，檢察官侯少卿提起上訴，檢察官
孟玉梅到庭執行職務。
中　　華　　民　　國　　109 　年　　4 　　月　　22　　日
                  刑事第二十一庭審判長法　官  許宗和
                                      法　官  黃惠敏
                                      法　官  章曉文
以上正本證明與原本無異。
檢察官如不服本判決，應於收受送達後20日向本院提出上訴書狀
，惟須受刑事妥速審判法第9條限制。其未敘述上訴之理由者，
並得於提起上訴後20日內向本院補提理由書(均須按他造當事人
之人數附繕本)「切勿逕送上級法院」。
刑事妥速審判法第9條：
除前條情形外，第二審法院維持第一審所為無罪判決，提起上訴
之理由，以下列事項為限：
一、判決所適用之法令牴觸憲法。
二、判決違背司法院解釋。
三、判決違背判例。
刑事訴訟法第 377 條至第 379 條、第 393 條第 1 款之規定，
於前項案件之審理，不適用之。
                                      書記官  陳媖如
中　　華　　民　　國　　109 　年　　4 　　月　　24　　日